臺灣板橋地方法院交通事件裁定　　　　 94年度交聲字第183號
原處分機關　交通部公路總局臺北區監理所
異　議　人　甲○○
即受處分人
上列受處分人因違反道路交通管理處罰條例案件，不服交通部公
路總局臺北區監理所板橋監理站中華民國94年2 月3 日所為之處
分（原處分案號：板監違字第裁41-C00000000號、板監違字第裁
41-C00000000號），聲明異議，本院裁定如下：
　　主　文
異議均駁回。
　　理　由
一、按汽車駕駛人，行經有燈光號誌管制之交岔路口闖紅燈者，
    處新臺幣（下同）1,800 元以上，5,400 元以下罰鍰；又汽
    車駕駛人，駕駛汽車有違反本條例之行為，經交通勤務警察
    或依法令執行交通稽查任務人員制止時，不聽制止或拒絕停
    車接受稽查而逃逸者，除按各該條規定處罰外，處3,000 元
    以上6,000 元以下罰鍰，道路交通管理處罰條例第53條及第
    60條第1 項分別定有明文。次按「汽車駕駛人之行為有左列
    情形之一，當場不能或不宜攔截製單舉發者，得對汽車所有
    人逕行舉發處罰：一闖紅燈或平交道。‧‧‧四不服指揮稽
    查而逃逸，或聞消防車、救護車、警備車、工程救險車之警
    號不立即避讓。‧‧‧」、「前項逕行舉發，應記明車輛牌
    照號碼、車型等可資辨明之資料，查明汽車所有人姓名或名
    稱、住址後，製單舉發處罰之。」，道路交通管理處罰條例
    第7 之2 條第1 項第1 款、第4 款、第2 項亦規定甚明。
二、本件原舉發機關即臺北縣政府警察局交通隊以異議人即受處
    分人甲○○所有車牌號碼HW8-228 號之重型機車，於民國93
    年12月6 日7 時25分許，行經臺北縣板橋市○○路與區○路
    ○○路口時，有闖越紅燈而左轉且拒絕停車接受稽查而逃逸
    之違規行為，遂掣單對汽車所有人逕行舉發，此有臺北縣政
    府警察局北縣警交字第C00000000 號、C00000000 號舉發違
    反道路交通管理事件通知單2 紙在卷可稽。嗣經原處分機關
    即交通部公路總局臺北區監理所板橋監理站據以裁決，以其
    違反道路交通管理處罰條例第53條（裁決書贅引第1 項）、
    第60條第1 項之規定，而於94年2 月3 日以板監違字第裁
    41-C 0000 0000號、板監違字第裁41-C 00000000 號裁決書
    裁決，裁處罰鍰新臺幣（下同）1800元及3000元，並依同條
    例第63條第1 項第3 款、第1 款（裁決書漏載第3 款、第1
    款）之規定，各記違規點數3 點及1 點，此亦有上開裁決書
    二份存卷可據。
三、聲明異議意旨略以：係爭違規機車為異議人所有，平日上下
    班皆以汽車為交通工具，本件舉發當時正值異議人之上班期
    間，且違規地點亦非其上班必經之路。再者異議人接到違規
    通知單後，曾致電至警察局詢問，員警表示駕駛人為一名男
    性並搭載一名高中生，然異議人家中並無高中生，且異議人
    之先生上下班皆以業務車代步，復未能就此違規行為舉證，
    為此提起異議，請求撤銷原處分云云。
四、經查：
  (一)異議人即受處分人甲○○所有車牌號碼為HW8-228 號之重型
    機車，於93年12月6 日7 時25分許行經臺北縣板橋市○○路
    與區○路○○路口時，有闖越紅燈而左轉且拒絕停車接受稽
    查而逃逸之違規行為，警遂掣單對汽車所有人即異議人逕行
    舉發等情，業據證人即舉發員警乙○○到庭結證屬實。異議
    人雖以前開情詞置辯，惟證人乙○○在本院證稱：「我當天
    在民族路、區運路口執行交通導航勤務，有一輛機車從民族
    路過來，左邊的區運路與右邊館前路口是綠燈，民族路是紅
    燈有一部機車硬衝過來，當時有學生在斑馬線上閃躲該機車
    ，連從區運路過來的車子都停下來按喇叭。」、「我當時的
    位置是在路口正中央，我馬上鳴笛以指揮棒要求他停車，而
    該機車不服指示從我面前左轉館前東路方向駛離」、「當時
    我記下車牌號碼，當時我看到騎機車的人是一名男子後面載
    著穿制服的學童，車子則是偉士牌銀灰色，這種車子在路上
    很少見，我回交通隊後經過電腦查詢，車牌顯示該車確實是
    舊式的偉士牌銀灰色機車與我所見的情形相符，所以我確認
    我沒有看錯車牌」、「我身上有帶相機，但當時我在指揮交
    通，一手拿警笛一手拿指揮棒，在機車駛離時，我在注意車
    牌，所以來不及拍照。」等語，並提出現場相關位置圖及相
    片等資料為證（參本院94年4 月14日訊問筆錄），對當時所
    見該車之違規情形證述綦詳。按交通警員製單舉發違反道路
    交通管理處罰條例所列之違規行為，係公務員基於職務上權
    力，依法就特定之具體事件所為具公法上效果之單方行政行
    為，基於公務員為公法上行為具有公信力之原則，該行政處
    分當可被推定為真正，本此公信原則，立法者乃賦予行政機
    關制定違反道路交通事件統一裁罰標準及處理細則，使執勤
    警員得當機處分以達其維護交通秩序、安全之行政目的。反
    之，若謂公務員一切行政行為均需預留證據以證其實，則國
    家行政勢必窒礙難行。況舉發員警即證人乙○○與異議人並
    不相識而無嫌隙，應無甘冒偽證罪刑責風險而設詞構陷異議
    人之理。又證人對當時所見違規車輛之車號、廠牌、顏色及
    車型等均能詳陳，核與本院依職權查詢該車之車籍登記資料
    相符，應可排除其誤記違規車輛資料之可能性。從而既查無
    任何證據足資證明執勤員警有何捏造事實違法取締之不法情
    事，則執勤員警本其維護交通秩序、安全職責所為之舉發，
    自應受到合法、正確之推定，而得據以認定上開違規事實。
    異議人雖陳稱員警指駕駛人為一名男性，顯非異議人云云；
    惟本件依道路交通管理處罰條例之規定對汽車所有人裁罰，
    並非對汽車駕駛人處罰，異議人既未能依法到案說明當時實
    際違規之駕駛人為何人，俾由監理機關依法裁處，復未能提
    出積極事證證明該車係在違反其意願（如遭他人偷竊或擅自
    使用）之情形下而由他人駕駛，自無法排除由異議人以外之
    人經授權騎乘之可能。是以本件系爭機車確有前述違規事實
    ，且應歸責於異議人，已足認定，其違反道路交通管理處罰
    條例第53條、第60條第1 項之規定，自應依法裁罰。
五、原處分機關據以援引上開規定，裁處異議人1800元及3000元
    之罰鍰，並依同條例第63條第1 項第3 款、第1 款之規定，
    各記違規點數3 點及1 點，核無違誤，本件異議人之異議為
    無理由，應予駁回。
據上論斷，應依道路交通案件處理辦法第19條，裁定如主文。
中　　華　　民　　國　　94　　年　　5 　　月　　6　　 日
　　　　　　　　　交通法庭法　官　楊  博  欽
以上正本證明與原本無異
如不服本裁定應於送達後5日內向本院提出抗告狀
                          書記官　曾  美  滋
中　　華　　民　　國　　94　　年　　5 　　月　　6 　　日
